臺灣高等法院刑事判決　　　　　　　　98年度上訴字第4615號
上　訴　人
即　被　告　甲○○
上列上訴人因毒品危害防制條例案件，不服臺灣板橋地方法院98
年度訴字第3250號，中華民國98年10月15日第一審判決（起訴案
號：臺灣板橋地方法院檢察署98年度毒偵字第5392號），提起上
訴，本院判決如下：
    主  文
上訴駁回。
    事  實
一、甲○○曾因施用毒品案件，經臺灣板橋地方法院於民國（下
    同）88年5月13日以88年度毒聲字第2951號裁定送勒戒處所
    觀察、勒戒，執行後認無繼續施用毒品之傾向，於89年7月
    14日釋放，並由臺灣板橋地方法院檢察署檢察官以89年度毒
    偵緝字第787號為不起訴處分確定。又於上開觀察、勒戒執
    行完畢釋放後5年內之90年間，因施用毒品案件，經臺灣板
    橋地方法院裁定送勒戒處所觀察、勒戒，執行後認有繼續施
    用毒品之傾向，經同法院以91年度毒聲字第722號裁定令入
    戒治處所施以強制戒治；嗣復經臺灣板橋地方法院以91年度
    毒聲字第3385號裁定停止戒治並付保護管束，於92年3月1日
    強制戒治執行完畢釋放；同案並經臺灣板橋地方法院以91年
    度訴字第596號判處有期徒刑8月確定。再於94年間，因施用
    毒品案件，經臺灣板橋地方法院以94年度訴緝字第14號判處
    有期徒刑9月確定；與上開有期徒刑8月接續執行，而於95年
    5月2日縮刑期滿執行完畢。又於96年間，因施用毒品案件，
    經臺灣板橋地方法院以96年度訴字第1516號判處有期徒刑1
    年確定，再經同法院以96年度聲減字第4205號裁定減刑為有
    期徒刑6月確定，而於96年8月21日易科罰金執行完畢。詎甲
    ○○猶不知悛悔，復基於施用第一級毒品海洛因之犯意，於
    98年7月24日22時28分許為警採集尿液檢體之時點往前回溯
    26小時內之某時（不含公權力拘束期間），在臺北縣新莊市
    ○○路700號之11住處，以將海洛因摻入香菸內吸食之方式
    ，施用海洛因1次。嗣於98年7月24日21時40分許，在臺北縣
    三重市○○路○段31號前遇警盤檢，扣得海洛因1包（驗餘淨
    重0.0966公克）；於同日22時28分許警詢中經警採集其尿液
    檢體送驗，呈現可待因及嗎啡陽性反應，而查獲。
二、案經臺北市政府警察局中正第一分局移送臺灣板橋地方法院
    檢察署檢察官偵查起訴。
    理  由
一、本案被告甲○○所犯係死刑、無期徒刑、最輕本刑為3 年以
    上有期徒刑以外之罪，其於審判程序中就前揭被訴事實為有
    罪之陳述，經聽取其與公訴人之意見後，依刑事訴訟法第
    273條之1第1項之規定，裁定本案進行簡式審判程序；且依
    刑事訴訟法第273條之2及第159條第2項規定，不適用傳聞法
    則有關限制證據能力之相關規定，合先敘明。
二、上揭犯罪事實，業據被告甲○○於本院審理時自白不諱。復
    查：
  (一)被告為警查獲後，經警採集其尿液檢體送驗，由臺灣尖端先
    進生技醫藥股份有限公司以酵素免疫分析法（EIA）初步檢
    驗，呈現鴉片類陽性反應，再以氣相層析質譜儀法（GC/MS
    ）確認檢驗，亦呈現嗎啡及可待因陽性反應等情，有該公司
    於98年7月31日所出具之濫用藥物檢驗報告、臺北市政府警
    察局偵辦毒品案件尿液檢體委驗單各1份在卷可稽（見偵查
    卷宗第40、41頁）。次按海洛因經注射或吸入人體後，約80
    ％於24小時內自尿中排出，一般而言，尿液中能否驗出嗎啡
    陽性反應與其投與量、投與途徑、採尿時間、個人體質及檢
    測方法之靈敏度有關，國外曾有文獻報導注射6毫克之海洛
    因鹽酸鹽，其代謝物嗎啡之平均可檢出時限約為26小時，業
    經行政院衛生署藥物食品檢驗局於81年9月8日以藥檢壹字第
    8114885號函述綦詳。又前揭尿液檢驗報告載明係以GC/MS（
    即氣相層析質譜儀分析法）作為確認檢驗之方式，而該方法
    之原理係檢體經氣化後，通過層析管分離純化，再將純化後
    之成分循序送入質譜儀做個別鑑定。因質譜儀所測定之圖譜
    ，在化學上被公認具有指紋特性，故可據以完全判定該檢體
    係為何種化合物。是以氣相層析質譜儀（GC/MS）作藥物及
    其代謝產物之定性及定量分析，幾乎不會有偽陽性反應產生
    ，此亦經行政院國軍退除役官兵輔導委員會臺北榮民總醫院
    於83年4月7日以83北總內字第3059號函釋明在案。至扣案之
    白色粉末1包，經送交通部民用航空局航空醫務中心鑑定，
    認實稱毛重0.2980公克（含1袋），淨重0.0980公克，取樣
    0.0014公克，餘重0.0966公克，檢出含有海洛因之成分等節
    ，亦有該中心航藥鑑字第0983955號毒品鑑定書1紙附卷可憑
    （見偵查卷第45頁）；並有上開海洛因1包扣案可資佐證。
    足徵被告確有於如上開事實欄所載之時、地施用海洛因，其
    任意性之自白與事實相符，應堪採信。
  (二)又被告曾因施用毒品案件，經臺灣板橋地方法院於88年5月
    13日以88年度毒聲字第2951號裁定送勒戒處所觀察、勒戒，
    執行後認無繼續施用毒品之傾向，於89年7月14日釋放，並
    由臺灣板橋地方法院檢察署檢察官以89年度毒偵緝字第787
    號為不起訴處分確定；又於上開觀察、勒戒執行完畢釋放後
    5年內之90年間，因施用毒品案件，經臺灣板橋地方法院裁
    定送勒戒處所觀察、勒戒，執行後認有繼續施用毒品之傾向
    ，經同法院以91年度毒聲字第722號裁定令入戒治處所施以
    強制戒治；嗣復經臺灣板橋地方法院以91年度毒聲字第3385
    號裁定停止戒治並付保護管束，於92年3月1日強制戒治執行
    完畢釋放；同案並經臺灣板橋地方法院以91年度訴字第596
    號判處有期徒刑8月確定；再於94年間，因施用毒品案件，
    經臺灣板橋地方法院以94年度訴緝字第14號判處有期徒刑9
    月確定；與上開有期徒刑8月接續執行，而於95年5月2日縮
    刑期滿執行完畢；又於96年間，因施用毒品案件，經臺灣板
    橋地方法院以96年度訴字第1516號判處有期徒刑1年確定，
    再經同法院以96年度聲減字第4205號裁定減刑為有期徒刑6
    月確定，而於96年8月21日易科罰金執行完畢等情，有本院
    被告前案紀錄表1份附卷可稽。是以被告於88年間初犯施用
    毒品罪後，於初犯之觀察、勒戒執行完畢釋放後5年內之90
    年間猶再犯施用毒品罪，已屬「5年內再犯」之情形，而與
    毒品危害防制條例第20條所定「初犯」或「5年後再犯」始
    得聲請觀察、勒戒之要件不符，揆諸上開說明，自應依毒品
    危害防制條例第23條第2項規定，依法追訴、處罰。
  (三)本案事證明確，被告犯行洵堪認定，應依法論科。
三、按海洛因係毒品危害防制條例第2條第2項第1款所明定之第
    一級毒品。是核被告甲○○所為，係犯毒品危害防制條例第
    10條第1項之施用第一級毒品罪。被告施用海洛因前後，持
    有海洛因之低度行為，為施用之高度行為所吸收，不另論罪
    。被告有上述事實欄所載之科刑及執行紀錄，有本院被告前
    案紀錄表1份在卷可證；其於受有期徒刑之執行完畢後，5年
    以內故意再犯本件有期徒刑以上之罪，為累犯，應依刑法第
    47條第1項規定加重其刑。
四、原審基此適用毒品危害防制條例第10條第1項、第18條第1項
    前段，刑法第11條前段、第47條第1項、第38條第1項第2款
    之規定並審酌被告曾因施用毒品案件，經觀察、勒戒及強制
    戒治執行完畢釋放，並獲得不起訴處分之寬典（見卷附被告
    前案紀錄表），猶不知悔改，而再犯本件施用第一級毒品罪
    ，顯見其戒除毒癮之意志薄弱，惟其施用毒品係自戕行為，
    對他人法益尚無具體危害，兼衡被告之品行、智識程度、生
    活狀況、犯罪之動機、目的、手段、坦承犯行之犯罪後態度
    等一切情狀，認檢察官求處有期徒刑1年3月，稍有過重，酌
    情量處有期徒刑壹年壹月。復敘明扣案之海洛因1包（驗餘
    淨重0.0966公克），為本案查獲之第一級毒品，應依毒品危
    害防制條例第18條第1項前段規定宣告沒收銷燬（因鑑定所
    需而取樣耗用之0.0014公克部分，既已滅失，自毋庸為沒收
    銷燬之諭知，併此敘明）；至扣案用以盛裝上開海洛因之包
    裝袋1 只，於鑑定時既可與海洛因分別秤重，足證可與海洛
    因析離，且係用於包裹毒品，防其裸露、潮濕，便於持有、
    攜帶與施用，係被告所有供犯罪所用之物，業據其於警詢時
    及偵查中均供明在卷（見偵查卷宗第5頁反面、第34頁），
    爰依刑法第38條第1項第2款規定，併予宣告沒收。其認定事
    實、適用法律及量處刑期，均為妥適。
五、被告上訴意旨雖以：我犯罪要被判刑，我知道錯了，請求判
    輕一點，我現在有在喝美沙酮戒除毒癮云云。惟查，原審量
    處被告有期徒刑壹年壹月，已詳為敘明其理由如前所述，形
    式上觀查亦無不當或違法之處。被告上訴意旨空言指稱原審
    量刑過重，為無理由，應予駁回。
據上論斷，應依刑事訴訟法第368條，判決如主文。
本案經檢察官李金定到庭執行職務。
中　　華　　民　　國　　96　　年　　12　　月　　30　　日
                  刑事第三庭    審判長法　官 陳博志
                                      法　官 陳德民
                                      法　官 劉興浪
以上正本證明與原本無異。
如不服本判決，應於收受送達後10日內向本院提出上訴書狀，其
未敘述上訴之理由者並得於提起上訴後10日內向本院補提理由書
（均須按他造當事人之人數附繕本）「切勿逕送上級法院」。
                                      書記官 陳嘉文
中　　華　　民　　國　　98　　年　　12　　月　　30　　日
附錄：本案論罪科刑法條全文
毒品危害防制條例第10條
施用第一級毒品者，處6 月以上5 年以下有期徒刑。
施用第二級毒品者，處3 年以下有期徒刑。
